【裁判字號】    97,台上,257
【裁判日期】    970117
【裁判案由】    違反毒品危害防制條例
【裁判全文】
最高法院刑事判決              九十七年度台上字第二五七號
上  訴  人  甲○○
                    200巷74號（
            乙○○
上 列一 人
選任辯護人  張居德律師
上列上訴人等因違反毒品危害防制條例案件，不服台灣高等法院
台中分院中華民國九十六年十月四日第二審更審判決（九十六年
度上重更(一)字第四一號，起訴案號：台灣台中地方法院檢察署九
十五年度偵字第五七八七《原判決誤載為五七八五》、五七八八
、六七七二、九六一九號），提起上訴，本院判決如下：
    主  文
原判決撤銷，發回台灣高等法院台中分院。
    理  由
本件原判決撤銷第一審關於上訴人乙○○運輸第一級毒品及上訴
人甲○○部分之科刑判決，改判依修正前刑法連續犯、想像競合
犯等規定，論乙○○以共同運輸第一級毒品罪，累犯，處無期徒
刑；甲○○以共同連續運輸第一級毒品罪，處無期徒刑，及為相
關從刑之諭知，固非無見。
惟查：(一)、原判決犯罪事實欄一之(一)認定，乙○○與「空仔」共
同基於意圖販賣而持有及運輸第一級毒品之故意，先以電話連繫
向他人商借車床，以便王光成開啟內裝毒品之鋼瓶（指原判決附
表二，由甲○○自台北運來該四支鋼瓶，內裝第一級毒品海洛因
）；後又基於意圖販賣而持有及運輸第一級、第二級毒品之故意
，駕駛車號ZY－7423號賓士自用小客車，載原判決附表一所示二
支大型鋼瓶（內裝海洛因及第二級毒品甲基安非他命）前往台中
市○○○路○段二五八號「亞曼尼汽車旅館」，其中運輸二支大
型鋼瓶與四支鋼瓶內之第一級毒品海洛因部分，係基於概括之犯
意；而運輸二支大型鋼瓶內之甲基安非他命與原判決一之(二)之運
輸第二級毒品部分，係基於概括之犯意為之等情（見原判決第三
頁）。但原判決理由欄關於乙○○論罪部分，並未論及乙○○運
輸第一級毒品是否應構成連續犯（見原判決第三十六頁，理由壹
、六之(一)之３）；主文欄亦未為連續犯之諭知，非無判決理由不
備及事實與主文不相適合之違誤。(二)、再依原判決犯罪事實二之
(二)所記載，上揭附表二所指四支鋼瓶，係查緝人員在「亞曼尼汽
車旅館」一０七號房一樓，甲○○所有之車號CN－7887號自用小
客車內所查扣（見原判決第六頁），乙○○似尚未持有該批海洛
因。原判決事實及理由，並認定該批毒品係由甲○○與綽號「土
豆」之男子自大陸地區走私運輸入台，而綽號「土豆」與「空仔
」者並非同一人（見原判決第五、三十五頁），乙○○僅與綽號
「空仔」者有犯意聯絡（見原判決第三頁第十一至十五行），綽
號「空仔」者要乙○○向他人借用車床，以便開啟該內裝海洛因
之四支鋼瓶等情，事實果如此，乙○○既非與甲○○等走私運送
者屬同一集團之人，則乙○○尚未持有該批海洛因或與甲○○等
人有犯意聯絡，如何構成意圖販賣而持有及運輸第一級毒品罪？
原判決並未載明其所憑之證據及理由，亦有理由不備之違法。(三)
、刑法上所謂未遂犯，係指已著手於犯罪行為之實行而不遂者而
言。上揭附表一所指二支大型鋼瓶部分，原判決固認乙○○有販
賣第一級、第二級毒品之意思，其持有上開毒品係為意圖販賣而
持有，應構成意圖販賣而持有第一、二級毒品罪。但查依原判決
所引用乙○○於民國九十五年三月十日零時十五分，持00000000
00號行動電話之男子打給乙○○；同日五時三十八分，乙○○打
給一持0000000000號行動電話之女子；同日二十二時十二分，一
持0000000000號行動電話男子打給乙○○之通聯紀錄顯示，由乙
○○與不詳姓名男子或女子談話內容（見原判決第十二、十三頁
）；及證人即台中縣警察局豐原分局偵查隊小隊長蔡漢成於第一
審具結證稱：「我本身是豐原偵查隊專門查緝毒品的小隊，我有
五年的經驗，從電話譯文一般毒品交易他們提到女生、軟的就是
海洛因，男生、硬的就是安非他命，這件他們也是用這樣的術語
，通訊監察譯文上所載：半個十四則有可能是講半兩十四萬（指
新台幣元），是海洛因的價格」、「本案查獲前一個星期，我們
跟監乙○○，在東興西街樓下被他發現，當時跟監乙○○是因從
監聽譯文上有看到他有販賣及利用快遞運輸海洛因及安非他命」
等語（見第一審卷第二七七、二七八頁）。各該證據資料如果可
信，則乙○○於同年三月十一日零時一分許運送該二支大型鋼瓶
抵達「亞曼尼汽車旅館」前，似已著手販賣鋼瓶內之毒品而與運
送行為有牽連關係，且對象不僅一人，並非僅意圖販賣而持有，
縱尚未完成交易，亦應成立販賣毒品未遂罪，原判決衹以意圖販
賣而持有第一、二級毒品論罪，亦有未合。(四)、原判決理由所引
用乙○○於警詢時供稱：「三月十日十五時，空仔以大陸手機跟
我聯繫，告訴我甲○○晚上會跟我連絡，並會把毒品帶來給我保
管，叫我等候甲○○的電話」；於偵查中則稱：「（你到亞曼尼
汽車旅館何事？）一位綽號叫『蚊子』的男子叫我過去的，接他
們的毒品，接完之後由我先放我那邊」「（共這樣接過幾次？）
二、三次，從上個月到這個月，我接的毒品都是跟不同人接的，
這次來的是甲○○、王光成」等語；於同年三月十二日第一審為
羈押前之訊問時又稱：「（去該處作何事？）是李宗政（譯音）
叫我過去的」「（綽號『蚊子』是何人？）就是叫我去接毒品的
人」；於第一審審理時又稱：「空仔與蚊子是好朋友」「（到亞
曼尼這次是誰叫你去？）是王光成與甲○○約我去的，要去跟他
們拿毒品」。經第一審質以「為何他們叫你去你就去？」後才改
稱：是「空仔」叫我去的，「空仔」本來說要回來，後來又說不
能回來各等語（見原判決第十一頁倒數第二行起至第十二頁第十
五行）。經核乙○○所稱均係關於原判決附表二所指四支鋼瓶之
事。原判決引為認定原判決附表一所指二支大型鋼瓶係乙○○帶
去等情之依據，亦有誤會。(五)、有關甲○○部分，原判決既認定
其與已判決確定之王光成，於同年三月十一日凌晨在「亞曼尼汽
車旅館」，幫助乙○○開啟上揭二支大型鋼瓶，係犯幫助運輸第
一、二級毒品罪（見原判決第三十七頁，理由壹、六之(二)之１）
。而甲○○自己運輸第一級毒品部分係指同年三月二日（四支鋼
瓶）及十日（一支鋼瓶，見原判決第五、六頁，事實欄一之(三)）
。事實果如此，則甲○○幫助乙○○運輸第二級毒品與自己運輸
第一級毒品部分，並非同一行為，乃原判決又認該二部分係一行
為所同時觸犯，而有刑法第五十五條之適用云云（見原判決第三
十七頁倒數第二行起），尚有事實認定與理由矛盾，及判決適用
法則不當之違法。以上或係上訴意旨所指摘，或為本院得依職權
調查之事項，應認原判決仍有撤銷發回更審之原因。至原判決不
另諭知無罪部分，基於審判不可分之原則，併予發回。又原判決
第三頁第八行所載「詳下述(四)」，應係「詳下述(三)」之誤，宜併
注意及之。
據上論結，應依刑事訴訟法第三百九十七條、第四百零一條，判
決如主文。
中    華    民    國  九十七  年    一    月   十七   日
                      最高法院刑事第十二庭
                          審判長法官  邵  燕  玲
                                法官  李  伯  道
                                法官  孫  增  同
                                法官  吳      燦
                                法官  李  英  勇
      本件正本證明與原本無異
                                      書  記  官
中    華    民    國  九十七  年    一    月  二十二  日
                                                      Ｋ


司法院資訊處製作；財團法人民間司法改革基金會備份。
